【裁判字號】    96,上易,2686
【裁判日期】    970110
【裁判案由】    家暴傷害等
【裁判全文】
臺灣高等法院刑事判決                96年度上易字第2686號
上  訴  人
即  被  告  甲○○
選任辯護人  陳君漢律師
            陳玫瑰律師
上列上訴人因家暴傷害等案件，不服臺灣士林地方法院96年度易
字第987號，中華民國96年8月31日第一審判決（起訴案號：臺灣
士林地方法院檢察署96年度偵字第6149號），提起上訴，本院判
決如下：
    主  文
上訴駁回。
  事實及理由
一、本件原審判決認被告甲○○犯刑法第305條之恐嚇危害安全
    罪，同時審酌被告犯罪之動機、手段、與被害人係夫妻關係
    ，竟不念夫妻之情，在子女面前以粗暴方式對被害人施暴，
    犯後未見悔意等一切情狀，量處有期徒刑4月，並依中華民
    國96年罪犯減刑條例第2條第1項第3款規定減為有期徒刑2月
    ，及諭知易科罰金折算標準。認事用法及量刑均無不當，茲
    引用第一審判決書所記載之事實、證據及理由，詳如附件原
    審判決書所載。
二、被告上訴意旨以：按「告訴人之陳述如無瑕疵，且就其他方
    面調查又與事實相符，固足採為科刑之基礎，倘其陳述尚有
    瑕疵，則在未究明前，自不得遽採為論罪科刑之根據。」原
    審以告訴人陳述業經具結在案，認可擔保真實性，惟即使告
    訴人於偵審中具結，僅具有證據能力而已，仍無解於所述係
    以使被告受刑事訴追為目的，不具客觀性，或有過度渲染，
    證明能力如何，仍應調查其他必要證據，以查明是否與事實
    相符。本件被告於原審即提出告訴人於95年12月15日親筆書
    寫：「回中國大陸後，我想不至於讓你沒命，但身敗名裂定
    必然的，不能怪我，這是你的選擇。這次我是有十足的把握
    ，你不要以為我是在嚇唬你，我想人生原本也是不斷多次經
    驗累積而成的，等事情發生了，你就會相信了，到時候你一
    定會後悔不聽我的話，怪只能怪妳自已囉」等語。告訴人既
    然明指要被告「身敗名裂」，顯見被告與告訴人積怨甚深。
    原審既未調查其他證據，究明告訴人陳述是否屬實，即逕以
    告訴人陳述，做為論罪科刑之唯一根據，顯有違誤。
三、惟原審認被告確有持水果刀架在告訴人脖子上，並以臺語恫
    嚇稱：「我要讓你死得很難看」，雖以告訴人於原審結證：
    ：他順勢拿起茶几上的水果刀，右手持刀橫著抵住我脖子對
    我說，要我死的很難看，我回被告，你劃啊，劃完我就去驗
    傷，結果被告就把刀子放下。被告對我施暴時，我兒子目睹
    時很慌張、害怕，當時他人在客廳，他想拿電話叫119，我
    說來不及，要他下去叫警衛，兒子被被告狠狠瞪了一眼。他
    一直叫媽媽、媽媽。我要兒子去叫警衛來救我，所以被告持
    刀恐嚇我的情形，兒子沒有看到等語為主要論據。然原審就
    告訴人指訴，並以「被告因長期滯留中國大陸工作，致與告
    訴人感情不睦，本次又因細故，不顧兒子在場，即以遙控器
    往告訴人丟擲，並以右手臂夾住告訴人脖子，拖住告訴人身
    體撞擊牆壁4、5次，足證被告當時已不念夫妻之情。被告因
    見其子下樓求救，氣憤難消，又見客廳茶几上置有水果刀，
    乃手持水果刀架在告訴人脖子，並加以恫嚇，已見告訴人指
    訴，符合當時現場狀況；及被告坦承當時有手持桌上之水果
    刀，被告竟於傷害告訴人時，無端拿起水果刀」等事實，認
    定告訴人指訴確與事實相符。足見原審就告訴人指訴，業已
    參酌現場狀況，及被告自承與告訴人爭執時，曾有手持水果
    之客觀情狀為佐證，據以認定被告恐嚇罪行，自無不當。被
    告上訴，指稱原審僅憑告訴人片指訴，即認被告有恐嚇犯行
    ，要非屬實。足見本件上訴，為無理由，應予駁回。
據上論斷，應依刑事訴訟法第368條、第373條，判決如主文。
本案經檢察官鄭龍照到庭執行職務。
中    華    民    國    97    年    1    月    10    日
                  刑事第四庭審判長法  官  蔡秀雄
                                  法  官  鄭水銓
                                  法  官  陳國文
以上正本證明與原本無異。
不得上訴。
                                  書記官  蔡棟樑
中    華    民    國    97    年    1    月    10    日
附錄：本案論罪科刑法條依據：
刑法第305條：
以加害生命、身體、自由、名譽、財產之事，恐嚇他人致生危害
於安全者，處2 年以下有期徒刑、拘役或3 百元以下罰金。
附件：
臺灣士林地方法院刑事判決               96年度易字第987號
公  訴  人  臺灣士林地方法院檢察署檢察官
被      告  甲○○  男  36歲（民國○○年○月○○日生）
                    身分證統一編號：Ｚ000000000號
                    住臺北縣汐止市○○路○段283號19樓
選任辯護人  陳君漢律師
            陳玫瑰律師
上列被告因家庭暴力罪之傷害等案件，經檢察官提起公訴（96
年度偵字第6149號），本院判決如下：
    主  文
甲○○傷害人之身體，處有期徒刑陸月，如易科罰金以新臺幣壹
仟元折算壹日，減刑為有期徒刑參月，如易科罰金以新臺幣壹仟
元折算壹日，又以加害生命之事，恐嚇他人致生危害於安全，處
有期徒刑肆月，如易科罰金以新臺幣壹仟元折算壹日，減刑為有
期徒刑貳月，如易科罰金以新臺幣壹仟元折算壹日，應執行有期
徒刑肆月，如易科罰金以新臺幣壹仟元折算壹日。
    事  實
一、甲○○與乙○○係夫妻關係，彼此間屬家庭暴力防治法第3
    條第1 款所稱之家庭成員關係，2 人因甲○○長期滯留中國
    大陸工作而感情不睦，於民國96年4 月2 日20時許，在臺北
    縣汐止市○○路○ 段283 號19樓之1 住處，再因細故發生爭
    執，甲○○竟基於傷害人身體之犯意，先拿遙控器往乙○○
    方向丟擲，擲中乙○○之頭部後，旋以右手臂夾住乙○○之
    脖子，並拖著乙○○之身體左右來回撞擊客廳走道兩邊牆壁
    4 、5 次，致乙○○受有頭皮擦傷、血腫、左手肘及右膝鈍
    傷、瘀青等傷害。又甲○○欲再抓著乙○○之身體撞擊客廳
    內之玻璃櫃時，幸乙○○加以抵抗而得逃脫，並要其子王鴻
    泰下樓叫警衛上來，詎料，甲○○見其子下樓求助，竟又基
    於恐嚇之犯意，持乙○○居家使用而置於客廳茶几之水果刀
    架在乙○○之脖子上，並以臺語恫嚇稱：「我要讓你死得很
    難看」等語，致乙○○心生畏懼。
二、案經乙○○訴由臺北縣政府警察局汐止分局報告臺灣士林地
    方法院檢察署檢察官偵查起訴。
    理  由
一、訊據被告甲○○坦承有於上揭時地與被害人乙○○發生爭吵
    ，並有拿遙控器往乙○○方向丟擲，有和乙○○扭打在一起
    ，惟矢口否認有上開之恐嚇犯行，辯稱：扭打時，乙○○有
    無撞到牆壁伊並不曉的，伊進門時看到水果刀放在桌上很好
    奇，就拿起來看了一下，伊並未拿水果刀架在乙○○之脖子
    上，亦無恫嚇稱：「我要讓你死得很難看」云云。
二、經查：（一）被告確有於上揭時地以遙控器往乙○○方向丟
    擲，擲中乙○○之頭部後，旋以右手臂夾住乙○○之脖子，
    並拖著乙○○之身體撞擊牆壁4 、5 次一事，除經被害人乙
    ○○於本院審理時結證稱：「我問了被告很多問題，被告都
    不回應，我為了引起被告注意，所以順手拿包便當的橡皮筋
    射被告，大概射到被告肩膀附近，被告拿起電視遙控器丟我
    ，我閃開，結果丟到我後腦勺，又從沙發上跳到茶几上，由
    上往下以他右手肘把我夾在他腋下（當時我站在他正前方）
    ，抓著我去撞客廳走道左邊的牆，我往右邊閃，被告又抓著
    我身體往右邊撞，大約四、五次」、「（問：驗傷單各項傷
    勢分別在何階段造成？）頭是在被告抓我撞牆、用遙控器丟
    我造成，手肘、腳的瘀青是被告架住我反抗時造成。」等語
    甚詳，核與證人及兩造之子王鴻泰於偵查中證稱：「我父親
    （即被告）從桌上拿遙控器打母親，然後又從桌上跳下來用
    手臂勒住母親的脖子，拉著母親去撞牆壁，然後母親就叫我
    去樓下叫警衛上來，我上來時，他們2 人已分開了」、「（
    問：你父親與母親為何吵架？）母親與父親說事情，但父親
    都不理，母親就拿橡皮筋對著他，不小心彈出去」（見偵查
    卷第18頁，王鴻泰因未滿16歲未具結）等語相符合。再依國
    泰醫院汐止分院家庭暴力事件驗傷診斷書所載被害人之傷勢
    為頭皮擦傷、血腫、左手肘及右膝鈍傷、瘀青等傷勢，亦與
    被害人所稱頭是在被告抓我撞牆、用遙控器丟我造成，手肘
    、腳的瘀青是被告架住我反抗時造成，及證人王鴻泰所稱被
    告拿遙控器打母親，然後又從桌上跳下來用手臂勒住母親的
    脖子，拉著母親去撞牆壁相吻合，此亦有上開診斷證明書附
    於偵查卷第10頁及國泰醫院汐止分院96年8 月10日函及所附
    護理評估表、急診病歷、急診護理紀錄、社會工作照會單附
    於本院卷可稽，事證明確。（二）又被告確有持水果刀架在
    乙○○之脖子上，並以臺語恫嚇稱：「我要讓你死得很難看
    」一節亦據乙○○於本院審理時結證稱：「他順勢拿起茶几
    上的水果刀（爭吵前我拿來切水果用的）右手持刀，刀刃橫
    著抵住我脖子（此時我們面對面），對我說，要我死的很難
    看，我回被告，你劃啊，劃完我就去驗傷，結果被告就把刀
    子放下。」、「（問：被告對你施暴時，你兒子目睹時的反
    應？）他很慌張、害怕，當時他人在客廳，他想拿電話叫
    119 ，我說來不及，要他下去叫警衛，兒子被被告狠狠瞪了
    一眼。他一直叫媽媽、媽媽。」、「被告抓我撞牆時，我要
    兒子去叫警衛來救我（兒子要下樓前，被告狠狠瞪了兒子一
    眼），所以被告持刀恐嚇我的情形，兒子沒有看到。」等語
    甚詳。經查，被告與乙○○之間因被告長期滯留中國大陸工
    作而雙方感情不睦，關係不佳，此次又因細故，不顧兒子在
    場，即以遙控器往乙○○方向丟擲，並以右手臂夾住乙○○
    之脖子，拖著乙○○之身體撞擊牆壁4 、5 次，足證被告當
    時已不念夫妻之情，因見其子下樓求救，氣憤難消，又見客
    廳茶几上有支水果刀，乃進而再持水果刀架在乙○○之脖子
    上，並加以恫嚇，以消其憤氣，則依當時狀況，被害人乙○
    ○上述之指訴，符合現場當時情況，應可採信。又被告稱其
    看到水果刀放在桌上很好奇，就拿起來看了一下，按家中之
    水果刀，乃居家之物，何以會無緣無故引起被告好奇拿起來
    看？是被告辯稱：扭打時，乙○○有無撞到牆壁伊並不曉的
    ，伊進門時看到水果刀放在桌上很好奇，就拿起來看了一下
    ，伊並未拿水果刀架在乙○○之脖子等語，顯係卸責之詞，
    不足採信，被告傷害及恐嚇之犯行均堪以認定。
三、核被告所為，係犯刑法第277 條第1 項傷害罪及第305 條恐
    嚇危害安全罪，所犯2 罪犯意個別，犯罪構成要件不同，應
    分論併罰。爰審酌被告犯罪之動機、手段及被告與被害人係
    夫妻關係，被告竟不念夫妻之情，且在幼子之前以粗暴野蠻
    方式對其妻施暴，犯後又推諉卸責，毫無悔意等一切情狀，
    分別量處如主文所示之刑，並諭知易科罰金之折算標準，以
    示懲儆。又被告為本件犯罪時間係在96年4 月24日以前，所
    犯之罪，合於減刑條件，應依中華民國96年罪犯減刑條例第
    2 條第1 項第3 款予以減輕其宣告刑二分之一，並諭知易科
    罰金之折算標準，及定其應執行之刑。又被告所持以恐嚇之
    水果刀，係被害人乙○○家居使用之水果刀，並非屬被告所
    有，爰不宣告沒收，併此敘明。
據上論斷，應依刑事訴訟法第299 條第1 項前段，刑法第277 條
第1 項、第305 條、第41條第1 項前段、第51條第5 款，刑法施
行法第1 條之1 ，中華民國96年罪犯減刑條例第2 條第1 項第3
款、第7 條，判決如主文。
本案經檢察官王以文到庭執行職務
中    華    民    國    96    年    8     月    31    日
                  刑事第一庭法  官  賴邦元
以上正本證明與原本無異。
如不服本判決，應於判決送達後10日內，向本院提出上訴狀。
                            書記官  游育慈
中    華    民    國    96    年    8     月    31    日
附錄本案論罪科刑法條之依據：
中華民國刑法第277條
（普通傷害罪）
傷害人之身體或健康者，處 3 年以下有期徒刑、拘役或 1 千元
以下罰金。
犯前項之罪因而致人於死者，處無期徒刑或 7 年以上有期徒刑；
致重傷者，處3 年以上10年以下有期徒刑。
中華民國刑法第305條
（恐嚇危害安全罪）
以加害生命、身體、自由、名譽、財產之事，恐嚇他人致生危害
於安全者，處2 年以下有期徒刑、拘役或3 百元以下罰金。


司法院資訊處製作；財團法人民間司法改革基金會備份。
